臺灣屏東地方法院民事裁定　
111年度司財管字第9號
聲  請  人  梁逸庭  



相  對  人  李永      年籍資料不明

上列聲請人聲請選任失蹤人李永之財產管理人事件，本院裁定如
下：
    主  文
聲請駁回。
聲請程序費用由聲請人負擔。
    理  由
一、按失蹤人失蹤後，未受死亡宣告前，其財產之管理，依有關
    家事非訟之規定；失蹤人未置財產管理人者，其財產管理人
    依下列順序定之：（一）配偶。（二）父母。（三）成年子
    女。（四）與失蹤人同居之祖父母。（五）家長；不能依前
    項規定定財產管理人時，法院得因利害關係人之聲請，選任
    財產管理人，民法第10條、家事事件法第143條第1 、2 項
    分別定有明文。而所謂失蹤係指失蹤人離去其最後住所或居
    所，陷於生死不明之狀態而言（最高法院85年度台抗字第32
    8 號裁定意旨參照）。是法院在選任失蹤人財產管理人前，
    應先審酌是否符合「失蹤」之法定要件，且亦必須有失蹤人
    相關之年籍資料（諸如出生年月日、性別、最後住所及居所
    等基本資料），使失蹤人之主體可得特定且足資辨別，俾根
    據住居所、年齡及離去住居所之時間、親屬關係等資料以定
    管轄法院、失蹤期間、財產管理人順序、死亡宣告判決所推
    定死亡時間等，始能為允當、適法之裁判，俾使法律關係正
    確無訛，以維護失蹤人之權益，合先敘明。
二、本件聲請意旨略以：相對人為屏東縣○○鄉○○○段0○00○00○000
    ○000 地號土地之抵押權人，現聲請人就上開土地向本院提
    起分割共有物訴訟（下稱系爭訴訟），有通知相對人系爭訴
    訟之必要。惟相對人於民國41年2 月1 日辦理抵押權登記時
    未據記載地址、身分證字號，又據地政機關表示原始登記資
    料已銷毀，地政系統無法提供姓名以外之資訊，且因與相對
    人同名同姓者有數人，亦無從僅憑相對人之姓名即特定其身
    分，致聲請人無法在相對人生死不明及住所不明之情形下告
    知系爭訴訟，為使訴訟程序順利進行，而有選任財政部國有
    財產署南區分署擔任相對人之財產管理人之必要等語。
三、經查，聲請人主張之事實，固據其提出土地登記簿及土地登
    記謄本、本院110年度潮補字第332、387 、462號函、111 
    年度潮簡字第78號函等件為證。然經本院函請屏東縣東港地
    政事務所提供屏東縣○○鄉○○○段0○00○00○000○000 地號土地
    之抵押權人即本件相對人甲○於辦理抵押權登記時檢附之資
    料或證明文件，經函覆相關登記案件資料已逾保存年限業經
    銷毀，有屏東縣東港地政事務所屏港地一字第11130606900
    號函在卷可稽。而依屏東縣東港地政事務所提供之土地舊簿
    手抄登記謄本及手抄登記謄本所示，除相對人之姓名外，其
    餘諸如出生年月日、住居所地址、身分證字號等均付之闕如
    。是本院在查無上開土地抵押權人「甲○」之年籍、戶籍資
    料之情形下，實無從認定甲○是否確實存在、最後住居所為
    何、何時離去其最後住居所而陷於生死不明之狀態，抑或僅
    是土地登記謄本上之記載有誤或不全等事項，更無從查詢甲
    ○之相關親屬以查明有無家事事件法第143 條第1 項法定順
    序之財產管理人。退萬步言，縱認定土地抵押權人甲○業已
    失蹤，並為其選任財產管理人，然在失蹤人無年籍資料之情
    況下，能否進行死亡宣告判決，又失蹤人財產管理人僅能為
    財產之管理，無法處分，如無法為死亡宣告，即無從進行繼
    承人之確認或選任遺產管理人，而為財產之移交，則失蹤人
    之財產應如何妥善處理，以維失蹤人之權益，財產管理人後
    續又應如何保存失蹤人財產，均非無疑。是本件聲請人僅以
    相對人甲○為系爭土地抵押權人，且因查無相對人之年籍資
    料便主張其業已失蹤，實嫌速斷。從而，本院依現有之資料
    ，無從審究未有年籍、戶籍等資料以特定之甲○是否存在或
    失蹤，聲請人以甲○為相對人並聲請選任財產管理人，於法
    即有未合，應予駁回。
四、如對本裁定抗告，須於裁定送達後10日之不變期間內，向本
    院提出抗告狀，並繳納抗告費用新臺幣1,000元。
中　　華　　民　　國　　111 　年　　11　　月　　 4　　日
　　　　　　　　　家事庭司法事務官　謝昆達